【裁判字號】    91,自,867
【裁判日期】    920108
【裁判案由】    加重誹謗
【裁判全文】
臺灣臺北地方法院刑事裁定                          九十一年度自字第八六七號
    自  訴  人  甲○○  住臺南.
    被      告  乙○○原名張.
右列被告因加重誹謗案件，經自訴人提起自訴，本院裁定如左：
    主  文
自訴駁回。
    理  由
一、按法院或受命推事（法官）於自訴案件第一次審判期日前訊問及調查結果，如認
    為案件有刑事訴訟法第二百五十二條至第二百五十四條之情形者，得以裁定駁回
    其自訴，同法第三百二十六條第三項定有明文。
二、本件自訴意旨略稱：自訴人甲○○之妻即被告乙○○於九十一年五月十七日在聯
    合報、民生報、臺灣日報、中華日報、中國時報等大爆所謂新聞內幕，內容諸多
    不實，對自訴人極盡詆譭之能事，傷害自訴人之人格、名譽至鉅，且謂自訴人外
    遇不斷，透過女兒著書大肆宣揚，欲「置自訴人的名譽破產於死地」，其中無中
    生有的誹謗有三：一、謂婚後與打字小姐外遇且令對方懷有小孩。二、謂自訴人
    參加獅子會期間與秘書有染。三、被告謂其因自訴人之不檢行為，致被感染性病
    等。對自訴人傷害殊深。因認被告所為涉犯刑法第三百零九條第一項公然侮辱罪
    嫌及刑法第三百十條第二項加重誹謗罪嫌云云。
三、本院經查：（一）本件自訴人曾經自訴其長女林竺霓不念養育之恩及父女之情，
    竟以ＭＩＬＯＫＯ為筆名，撰寫「找不到我的朋友」一書，並予出版、大量發行
    ，陳售於坊間書肆、四處流傳。該書內容，諸多虛構不實，且對自訴人極盡詆譭
    之能事，傷害自訴人之人格、名譽至鉅。書中所示「我不是白雪公主」一篇所載
    ：「父親開始他有生以來的最大與最後的外遇生了兩個兒子他以為可以兩個太太
    一三五、二四六」等語，描述自訴人大小外遇不斷，而「一生為錢奔波的媽媽這
    次學乖了以死相逼，在朋友的見證下分財產為二」，「看不下去的我們各自在外
    國開始我們的人生從那時起大概父親已離我很遠很遠我沒有感覺應有的羞恥和難
    過因為我從未有過父親可以依賴」等語，將自訴人描寫得不如一條狗尤甚，因認
    被告所為涉犯刑法第三百零九條第一項公然侮辱罪嫌及刑法第三百十條第二項加
    重誹謗罪嫌，早已經本院於九十一年五月六日以九十一年度自字第二二九號判決
    被告林竺霓無罪在案，又經臺灣高等法院於九十一年八月七日以九十一年度上易
    字第一五０三號判決上訴駁回，乃告確定；（二）自訴人之長女林竺霓在上開「
    我不是白雪公主」一文中，對自訴人造成其童年生活諸多不愉快經驗之描述，業
    經本件被告於本院九十一年度自字第二二九號審理中，證稱被告與自訴人結婚後
    ，七十九年間因自訴人外遇，乙○○以自殺相逼而雙方協議離婚，離婚後約一個
    多月，在其岳丈及連襟協調下，與被告再度結婚，然其後仍因故二次離婚一節，
    業據自訴人於本院審理中自承不諱（見本院九十一年四月二十二日審判筆錄），
    且有卷附離婚協議書影本所載：「立離婚協議書人甲○○（下稱男方）張貴美（
    下稱女方），茲因意見不合，難以繼續婚姻關係，雙方同意離婚，特訂立條件如
    左：一、‧‧。二、左列財產歸女方所有：‧‧‧。三、左列財產歸男方所有：
    ‧‧‧」等語可稽，核與林竺霓在「我不是白雪公主」一文中所描述「‧‧一生
    為錢奔波的媽媽這次學乖了以死相逼在朋友的見證下分財產為二她先辦妥離婚‧
    ‧」等內容確與事實相符。而該文中所指：「有記憶以來母親常常坐在床沿哭泣
    抗拒著打電話回娘家和和朋友借錢父親不見蹤影永遠是製造麻煩後留下麻煩在家
    裡陪伴著媽媽和我們據說有一次銀行三點半要到之前媽媽帶著我和妹妹在路上躊
    躇徘徊終於媽媽走進路邊一家豆漿店跟不認識的老闆借錢解決了那次的退票危機
    」等關於其母親與自訴人間對債務處理之描述一節，亦經當時之證人乙○○即被
    告於本院九十一年度自字第二二九號審理中證稱：「（問：有沒有常常在床沿哭
    泣？）有，十五年來每個月都有二次的軋票日，自訴人都強迫我要回娘家或向朋
    友借錢，所以這樣我被看不起，因此很抗拒打電話借錢，因此在票據到期日當天
    我都從中午開始哭哭到三點，沒辦法我才打電話回去借錢。（問：是否有一次快
    要三點半時你帶大、小女兒在路上徘徊，最後進入豆漿店向不認識的老闆借錢？
    ）是，豆漿店老闆看我帶這大、小女兒很可憐就借我錢」等語屬實（見本院九十
    一年四月二十二日審判筆錄），且有情節互核一致之證人即自訴人二女兒林子筠
    在本院證稱：「（問：你媽媽有沒有常向親戚朋友借錢？）小時候常常有。（問
    ：你媽媽有沒有常為跑三點半哭？）有」等語之證詞足憑（見本院九十一年四月
    二十二日審判筆錄），又林竺霓因自小一眼罹患先天性白內障，而不受自訴人喜
    愛，童年生活總在擔心自訴人與其母間有無爭吵中渡過一情，亦經被告證稱：「
    （問：你前夫對你大女兒如何？）我女兒自出生時就有一眼先天白內障，造成斜
    視，我前夫不喜歡她，一看到她就罵，嫌東嫌西，我大女兒放學回來都很擔心我
    與前夫有沒有吵架打架，我大女兒很小就想當男生保護我」等語（見本院九十一
    年四月二十二日審判筆錄）綦詳。參以證人林子筠所述：「（問：是否閱讀過妳
    姐姐所寫『找不到我的朋友』一書，你之見聞及體認是否認為妳姐姐在書中關於
    你父親的描述有不實之處？）沒有。從小只有我母親、我姐姐在的時候，氣氛就
    很和諧，只要我爸爸與我姐姐同時在的時候我就會很緊張，我也可以感覺到他們
    也感到緊張，我感覺我姐姐很害怕與我父親相處」、「（問：你父親對你姐姐的
    態度如何？）與我比較起來是比較嚴厲，我知道我父親比較疼我」等語（見本院
    九十一年四月二十二日審判筆錄），益堪證明林竺霓在書中所描述其對父親即自
    訴人之感受，確屬其童年生活渴望父愛及家庭保護，卻屢遭挫折下真實情感之抒
    發，並未虛構、杜撰情節，已經本院、臺灣高等法院於前開案件審理，查證明確
    ，被告另於本院審理九十一年度自字第二二九號時，於本院證稱：自訴人外遇不
    斷，第一次婚後與打字行小姐懷有小孩，參加獅子會期間亦與秘書有染，其本人
    亦因自訴人在外行為而被傳染性病等語綦詳（見本院九十一年四月二十二日審判
    筆錄），且為證人林子筠於本院審理中證稱被告上開證詞全部屬實（見本院九十
    一年四月二十二日審判筆錄），灼然甚明。足信「我不是白雪公主」文中所稱：
    「父親開始他有生以來的最大與最後的外遇生了兩個兒子他以為可以兩個太太一
    三五、二四六」一語，亦非他人編造虛設杜撰之詞，況且林竺霓既未在「找不到
    我的朋友」一書中，披露任何家人之真實姓名，甚連著者姓名都選擇實際上不存
    在之虛構人物「ＭＩＬＯＫＯ」作為筆名，有卷附「找不到我的朋友」一書可憑
    。自訴人或其甚為親密之友人雖或得以自該書所述家中成員互動、生活情節與著
    者之學經歷簡介、出版社等內容，判斷作者之父為自訴人，然則以此等甚為簡略
    且語焉不詳之介紹，一般讀者絕無知悉書中所指難以依賴之父親為自訴人之可能
    ；（三）綜前所述，自訴意旨所訴前揭事實，無非僅為被告在法庭作證所陳述之
    內容，不能認為有何真實、實質之惡意存在，前揭言論內容，已經本院採信本件
    被告及林子筠之陳述，而於九十一年五月六日以九十一年度自字第二二九號判決
    該刑事案件被告林竺霓無罪在案，又經臺灣高等法院於九十一年八月七日以九十
    一年度上易字第一五０三號判決認定並非不實，自訴人既未能舉證被告確有誹謗
    之犯行及故意，本院復查無其他積極證據，足信被告確有自訴人所指誹謗之情事
    ，自不得僅憑有利害關係之自訴人指訴率以刑責相責，此外復查無其他積極證據
    足資證明自訴人前述指訴為真實，本件被告之犯罪嫌疑不足，而有刑事訴訟法第
    二百五十二條第十款情形，被告一再以相同之證據、事實，而對不同之被告提出
    自訴，為免對被告造成更大損害，依首揭說明，本件自訴應予駁回。
據上論結，應依刑事訴訟法第三百二十六條第三項，裁定如主文。
中      華      民      國    九十二    年      一      月      八      日
                                      臺灣臺北地方法院刑事第六庭
                  法  官  黃程暉
右正本證明與原本無異
如不服本裁定應於送達後五日內向本院提出抗告狀
                                          書記官  張華瓊
中      華      民      國    九十二    年      一      月      九      日


司法院資訊處製作；財團法人民間司法改革基金會備份。
